【裁判字號】    97,訴,150
【裁判日期】    970218
【裁判案由】    損害賠償
【裁判全文】
臺灣臺中地方法院民事判決  97年度訴字第150號
原      告  甲○○
被      告  乙○○
上列當事人間損害賠償事件，原告提起刑事附帶民事訴訟，由本
院刑事庭裁定移送前來（96年度交附民字第286號），經本院於
民國97年2月4日言詞辯論終結，判決如下：
    主    文
被告應給付原告新臺幣684,241元，及自民國96年10月7日起至清
償日止，按週年利率百分之5計算之利息。
原告其餘之訴駁回。
訴訟費用由被告負擔三分之一，餘由原告負擔。
本判決第一項於原告以新臺幣230,000元為被告供擔保後，得假
執行。
原告其餘假執行之聲請駁回。
    事實及理由
甲、原告方面：
  一、聲明：被告應給付原告新臺幣（下同）1,801,467元，及
      自刑事附帶民事訴訟起訴狀繕本送達翌日（即民國96年10
      月7日）起至清償日止，按週年利率百分之5計算之利息，
      並願供擔保請准宣告假執行。
  二、陳述：
      （一）被告於民國95年12月11日18時53分許，駕駛車牌號
            碼RG-9653 號自用小客車，沿臺中縣大里市○○○
            路由東往西方向行駛，行經成功二路31號前，原應
            注意車前狀況及兩車併行之間隔，並隨時採取必要
            之安全措施，且超車時應於前車左側保持半公尺以
            上之間隔超過，而當時天候為晴，夜間有照明，視
            距良好，路面乾燥、無缺陷，並無不能注意之情形
            。適同一時地，原告騎乘車牌號碼K6V-027 號重型
            機車，同向行駛於被告車輛之右前方，被告竟疏未
            注意保持安全間隔，即貿然從原告之左側超車，致
            其車輛右後車門與原告機車之左側車身發生擦撞，
            造成原告重心失衡而人車倒地，受有左側脛骨丘骨
            折、左側鎖骨骨折、左膝前十字韌帶撕裂性骨折之
            傷害。
      （二）原告因上開傷害，僅獲得強制責任保險45,452元的
            理賠金，爰訴請被告賠償及加計自刑事附帶民事訴
            訟起訴狀繕本送達翌日起之法定利息：
            １、醫療費用：48,919元（日後拔除鋼釘所需的醫
                療費用，因尚未實際的發生，此部分保留將來
                請求）。
            ２、薪資損失：156,000元（從95年12月12日至96
                年4月30日，每月以26,000元計算）。
            ３、精神慰撫金：150萬元。
            ４、復建材料費：8,000元。
            ５、就診交通費：14,000元（從住家至尚豪中醫二
                十趟的交通費）。
            ６、看護費：12萬元，係由訴外人即原告配偶彭應
                發停止工作來看護，故請求此部分看護期間60
                天，每日2,000元計算之損害（原告配偶原從
                事油漆工作，每天工資二千元，有工作就可以
                領取報酬）。
  三、證據：提出澄清醫院費用收據、薪資單、收據、診斷證明
      書、請假證明、發票、賠案領款狀況查詢表等為證，並援
      用相關刑事案卷資料。
乙、被告方面：未於言詞辯論期日到場，亦未提出書狀作何聲明
    或陳述。
    理    由
一、程序方面：本件被告未於言詞辯論期日到場，核無民事訴訟
    法第386 條所列各款情形，爰依原告之聲請，由其一造辯論
    而為判決。次按，訴狀送達後，原告不得將原訴變更或追加
    他訴。但擴張或減縮應受判決事項之聲明者，不在此限。民
    事訴訟法第255條第1 項第3款定有明文。查原告起訴聲明原
    僅請求判命被告賠償200 萬元，嗣於起訴狀送達被告後減縮
    請求金額為1,801,467 元，依上揭規定，應予准許，合先敘
    明。
二、當事人對於他造主張之事實，於言詞辯論時不爭執者，視同
    自認；當事人對於他造主張之事實，已於相當時期受合法之
    通知，而於言詞辯論期日不到場，亦未提出準備書狀爭執者
    ，準用第1項之規定，民事訴訟法第280條第1項、第3項分別
    定有明文。
三、經查，被告於95年12月11日18時53分許，駕駛車牌號碼RG–
    9653號自用小客車，沿臺中縣大里市○○○路由東往西方向
    行駛，行經成功二路31號前，原應注意車前狀況及兩車併行
    之間隔，並隨時採取必要之安全措施，且超車時應於前車左
    側保持半公尺以上之間隔超過，而當時天候為晴，夜間有照
    明，視距良好，路面乾燥、無缺陷，並無不能注意之情形。
    適同一時地，原告騎乘車牌號碼K6V–027號重型機車，同向
    行駛於被告所駕駛之車輛同一車道之右前方，當時車流密集
    ，被告竟疏未注意保持安全間隔，貿然從原告之左側直行，
    其所駕駛之自小客車右後車門因而與原告所騎乘之機車左側
    車身，發生擦撞，造成原告重心失衡而人車倒地，並受有左
    側脛骨丘骨折、左側鎖骨骨折、左膝前十字韌帶撕裂性骨折
    等傷害。原告乃對被告提出刑事告訴，被告經臺灣臺中地方
    法院檢察署檢察官偵查後向本院聲請簡易判決處刑，經本院
    96 年度中交簡字第1698號、96年度中交簡上字第825號刑事
    判決被告過失傷害有罪確定在案等情，除據原告陳述在卷外
    ，核與本院依職權所調閱本院96年度中交簡字第1698號、96
    年度中交簡上字第825 號刑事案件卷證內容及所附監視器勘
    驗照片相符，並有刑事判決一份在卷可參。足認原告上開主
    張為真實。
四、按因故意或過失不法侵害他人之權利者，應負損害賠償責任
    ；不法侵害他人之身體或健康者，對於被害人因此喪失或減
    少勞動能力或增加生活上之需要時，應負損害賠償責任；不
    法侵害他人之身體、健康者，被害人雖非財產上之損害，亦
    得請求賠償相當之金額，民法第184條第1項前段、第193 條
    第1項及第195條第1 項分別定有明文。查被告上開過失傷害
    行為，與原告所受損害之間，有相當因果關係存在，則就原
    告所受損害結果，自應負侵權行為之賠償責任。爰就原告所
    請求賠償之各項損害項目，分述如下（元以下均四捨五入）
    ：
    （一）醫療費用部分：原告主張其因系爭傷害，截至目前為
          止支出醫療費用48,919元，並提出醫療費用單據為證
          。原告此項請求，核屬有據。
    （二）增加生活支出（醫療復健材料、交通、看護）費用部
          分：
          １、原告主張其因係爭車禍而支出膝關節護具材料8,
              000元、何松苑自營計程車行交通費14,000 元一
              節，有收據為證，此部分主張，自屬有據。
          ２、原告另主張其受傷後無法行動自理生活需人扶助
              ，乃由原告之配偶照護，為此支出看護費12萬元
              （以每日2000元，計算60天）等語。按因親屬受
              傷，而由親屬代為照顧起居所付出之勞力，並非
              不能評價為金錢，只因兩者身分關係密切而免除
              支付義務，此種親屬基於身份關係之恩惠，自不
              能加惠於加害人。故本院因認雖由親屬看護，仍
              應衡量及比照僱用職業看護情形，認原告受有相
              當於看護費之損害，核屬增加生活上需要之部分
              ，自得請求賠償。查係爭車禍造成原告多處骨折
              ，依霧峰澄清醫院診斷證明書所載，客觀上足認
              原告自95年12月11日受傷，經手術治療，術後有
              二個月之期間行動不便而需他人照料，則原告主
              張有二個月之期間有商請看護之必要，核屬相當
              ，惟考量看護情形、原告配偶原屬不固定收入工
              作者及一般看護費用等情，認原此部分主張以每
              日1,500 元計算為適當。被告所應賠償之看護費
              用計為90,000元（1,500元×30日×2月）。
    （三）薪資收入損失部分：按損害賠償，除法律另有規定或
          契約另有訂定外，應以填補債權人所受之損害及所失
          之利益為限。而依通常情形或己定之計劃、設備或其
          他特別情事，可得之利益，視為所失之利益，民法第
          216條定有明文。本件原告主張其原領月薪約為26,00
          0元，因於95年12月11日車禍受傷且留職停薪至96年4
          月30日致無法工作，而訴請被告賠償工作收入之損失
          ，自非無據；惟參酌霧峰澄清醫院診斷證明書所載及
          原告乃係從事內勤物料倉管工作等情，本院因認原告
          此部分完全無法工作之期間，以2個月又20 日為適當
          。依此計算，原告此部分得請求賠償之損失為68,774
          元﹝（26,00×2）＋（26,000÷31×20）﹞。
    （四）精神慰藉金部分：原告因被告所為之傷害行為，致受
          有左側脛骨丘骨折、左側鎖骨骨折、左膝前十字韌帶
          撕裂性骨折等傷害，日後尚需再次手術拔除鋼釘，且
          左膝軟骨受損，日後腿部提早老化而影響行走一節，
          有診斷證明書附卷可參，原告因被告所為傷害行為而
          受有精神上之痛苦，自可認定。本院參酌兩造之年齡
          各為43歲及28歲、工作狀況各為倉管人員及搭建鷹架
          、原告學歷為高職、兩造月收入各約26,000 元及25,
          000元、事故發生過程及原告所受傷害之程度等一切
          情狀，認原告因被告傷害行為所得請求賠償之精神慰
          撫金以50萬元為適當，逾此部分所為主張，則嫌過高
          。
    （五）原告受傷後業已申領強制汽車責任保險金45,452元一
          節，業經陳明在卷，且有賠案領款狀況查詢表一紙在
          卷可參。依強制汽車保險法第30條規定：保險人依本
          法規定給付之保險金，視為加害人或被保險人損害賠
          償金額之一部分，加害人或被保險人受賠償請求時，
          得扣除之。是原告所領取之強制汽車責任保險金，依
          法自應歸屬損害賠償金額之一部分，而予以扣除。據
          上，本件原告因係爭侵權行為所得請求被告賠償之損
          害數額，計為684,241元。
五、綜上所述，原告本於侵權行為之規定，訴請被告賠償1,801,
    467 元，及自刑事附帶民事訴訟起訴狀繕本送達翌日（即民
    國96年10月7日）起至清償日止，按週年利率百分之5計算之
    利息，就其中之684,241元，及自96年10月7日（即刑事附帶
    民事訴訟起訴狀繕本送達被告之翌日）起至清償日止，按週
    年利率百分之5 計算之利息範圍內，為有理由，予以准許；
    逾此部分所為請求，則屬無據，應予駁回。
六、原告陳明願供擔保，聲請宣告假執行，就原告勝訴部分，核
    無不合，爰酌定相當之擔保金額宣告之；至原告敗訴部分，
    其假執行之聲請，因訴之駁回而失所附麗，則予駁回。
七、本件事證已臻明確，兩造其餘攻擊防禦方法與舉證，核與判
    決結果無影響，爰不逐一論述，附此敘明。
八、據上論結，本件原告之訴為一部有理由，一部無理由，依民
    事訴訟法385條第1項前段、第79條、第390條第2項，判決如
    主文。
中    華    民    國    97    年    2    月    18    日
                  民事第二庭    法  官  林宗成
正本係照原本作成。
如對本判決上訴，須於判決送達後20日內向本院提出上訴狀。
中    華    民    國    97    年    2    月    18    日
                                書記官  鄭晉發


司法院資訊處製作；財團法人民間司法改革基金會備份。
